臺灣高雄地方法院民事判決　　　　　　　 96年度訴字第119號
原　　　告　　丙○○
　　　　　　　　　　　樓之1
兼法定代理人　甲○○
原　　　告　　乙○○
被　　　告　　丁○○
上當事人間刑事附帶民事請求損害賠償事件，經本院刑事庭裁定
移送民事庭審理（95年度簡上附民字第69號），本院於民國96年
6 月21日言詞辯論終結，判決如下：
    主  文
被告應給付原告丙○○新台幣壹拾萬柒仟玖佰貳拾捌元、給付原
告白淑菀新台幣肆拾萬零肆佰元，及均自民國九十五年七月八日
起至清償日止，按年利率百分之五計算之利息。
被告應給付原告乙○○新台幣參萬壹仟伍佰元，及自民國九十五
年七月七日起至清償日止，按年利率百分之五計算之利息。
原告其餘之訴駁回。
訴訟費用由被告負擔十分之三，餘由原告負擔。
本判決於原告丙○○、白淑菀、乙○○各以新台幣參萬陸仟元、
壹拾參萬參仟元、壹萬元供擔保後，得假執行。但被告如各以新
台幣壹拾萬柒仟玖佰貳拾捌元、肆拾萬零肆佰元、參萬壹仟伍佰
元為原告丙○○、白淑菀、乙○○預供擔保，得免為假執行。
原告其餘假執行之聲請駁回。
    事實及理由
一、被告經合法通知，無正當理由未於言詞辯論期日到場，核無
    民事訴訟法第386 條所列各款情形，爰依原告之聲請，由其
    一造辯論而為判決。
二、原告主張：被告於民國94年7 月31日14時40分許，在財團法
    人長庚紀念醫院高雄分院（下稱高雄長庚醫院）醫學大學13
    D 護理站，因醫療及照護其父事宜與原告白淑菀發生口角，
    原告乙○○請被告放低音量，被告竟出手抓扯原告乙○○之
    頭部，致原告乙○○受有臉部5 公分開放性傷口3 處之傷害
    ，且原告乙○○所戴之眼鏡，亦因被告之拉扯而斷裂。又被
    告明知原告白淑菀懷有身孕，竟毆打原告白淑菀腹部，致原
    告白淑菀發生胎盤早期剝離大量出血，受有貧血之傷害，原
    告丙○○則因而早產，身體嬴弱。原告白淑菀因被告之上開
    侵權行為而須剖腹生產，且有住坐月子中心之必要，增加醫
    療費用支出新台幣（下同）76,170元，亦因此須由他人全日
    看護照顧6 日，支出看護費用12,000元，並因此無法全勤，
    受有工作薪資損失6,000 元，亦因此精神上痛苦不堪，得請
    求精神慰撫金75萬元。原告丙○○則因被告之侵權行為早產
    ，須住加護病房治療，支出醫療費用22,848元，另為購買抽
    痰機、噴霧器，支出1 萬元，且須陸續回診治療約2 年，須
    支出醫療費用5 萬元及車資1 萬元，亦因此精神上痛苦不堪
    ，得請求精神慰撫金75萬元。原告乙○○因被告之侵權行為
    ，眼鏡遭毀損受有損害3,000 元，另精神受有痛苦，得請求
    精神慰撫金10萬元。爰依民法侵權行為之法律關係，聲明請
    求被告應給付原告丙○○、白淑菀、乙○○各842,848 元、
    844,170 元、103,000 元，及自刑事附帶民事起訴狀被告之
    翌日起至清償日止，按年利率5%計算之利息，並陳明願供擔
    保請准宣告假執行。
三、被告則以：被告固有於上開時地與原告乙○○發生扭打，且
    於遭原告白淑菀拉住時，毆打原告白淑菀腹部1 下之行為，
    然原告白淑菀係於是日19時許始剖腹生產，尚無證據證明原
    告白淑菀之提早生產與被告之行為有直接關係。又原告白淑
    菀本即須支出分娩、產後住院等費用，且勢必因此無法全勤
    ，故原告白淑菀請求被告賠償其醫療費用、看護費用、工作
    損失及精神慰撫金，實無理由。又原告丙○○之早產非被告
    之行為所致，且原告丙○○並未提出證據證明確有購買抽痰
    機、噴霧器，故原告丙○○請求被告賠償亦屬無據。再原告
    乙○○並未證明其有眼鏡受損之支出，而被告之行為並未造
    成原告乙○○精神受損，故原告乙○○之請求，實無理由。
    其答辯聲明：原告之訴及假執行之聲請均駁回，如受不利之
    判決願供擔保請准宣告免為假執行。
四、原告主張被告於上開時地毆打原告乙○○，且損壞原告乙○
    ○之眼鏡，並毆打當時已懷孕32週之原告白淑菀腹部1 下，
    原告白淑菀於是日下午6 時許剖腹生產等情，業據原告提出
    高雄長庚醫院診斷證明書、遭損壞之眼鏡為證，為被告所不
    爭執，惟以原告白淑菀之提早生產與其毆打腹部之行為無關
    等語置辯。經查，原告白淑菀係因下腹部疼痛而至財團法人
    長庚紀念醫院高雄分院急診，當時胎兒呈現窘迫現象，胎心
    音監測出現胎心音減速，臨床判斷懷疑有胎盤早期剝離，胎
    兒確有生命危險，故提早進行剖腹生產，原告白淑菀之胎盤
    早期剝離與腹部遭毆打有關等情，有該院95年7 月21日（95
    ）長庚院高字第57 1280 號函暨所檢送之原告白淑菀病歷資
    料附於本院95年度簡上字第549 號行事案件卷可稽，是原告
    係因遭被告毆打，始發生胎盤早期剝離一節，堪予認定，被
    告抗辯原告白淑菀之提早生產與其毆打行為無關云云，委無
    可採。是以，原告主張其等因被告之毆打行為各受有上開傷
    害，原告丙○○則因而早產等情，堪可採信。
五、按因故意或過失，不法侵害他人權利者，應負損害賠償責任
    ；不法侵害他人之身體或健康者，對於被害人因此喪失或減
    少勞動能力或增加生活上之需要時，應負損害賠償責任；不
    法侵害他人之身體、健康、名譽、自由、信用、隱私、貞操
    、或不法侵害其他人格法益而情節重大者，被害人雖非財產
    上損害，亦得請求賠償相當之金額，民法第184 條第1 項前
    段、第193 條第1 項、第195 條第1 項前段分別定有明文。
    本件原告白淑菀、乙○○因被告之毆打行為分別受有上開傷
    害，原告乙○○之眼鏡亦因被告之拉扯而斷裂，原告丙○○
    則因而早產，則被告自應就原告所受損害負賠償責任。茲就
    原告請求賠償之各項金額是否准許，分述如後：
  (一)原告白淑菀部分：
    1.醫藥費部分：
      原告白淑菀主張其因提早剖腹生產，有在坐月子中心修養
      之必要，致增加醫療費用支出76,170元一節，業據提出高
      雄長庚醫院醫療費用單據為證。經查：
      (1)原告白淑菀此部分請求，係就其自94年7 月31日起至同
        年8 月5 日止在高雄長庚醫院生產住院期間及8 月5 日
        起至9 月6 日止在高雄長庚醫院之坐月子中心休養期間
        所需自付之醫療費用而為請求（即高雄長庚醫院96年5
        月18日96長庚院高字第641527號函所檢送之醫療費用明
        細表有關自費金額部分），其中有關生產住院期間所請
        求給付之項目為一般材料費50元、病房費12,500元、入
        院處置費50元、證明書費400 元及急診費620 元，其餘
        62,550元則屬在坐月子中心休養期間所支出之費用等情
        ，有原告所提出之醫療費用收據及上開高雄長庚醫院96
        年5 月18日之函文所檢送之醫療費用明細表附卷可稽。
      (2)而經本院就原告白淑菀是否有至坐月子中心休養之必要
        一節函詢高雄長庚醫院，該院函覆稱：是否至坐月子中
        心，乃考量病患本身是否有家人協助照顧，依其自身情
        況而定，病患剖腹產出院後，已告知相關出院注意事項
        ，如出血、發炎、感染等症狀，並無醫囑至坐月子中心
        等語，有該院96年6 月7 日（96）長庚院高字第653607
        號函附卷可稽。是原告白淑菀並非因被告之毆打行為致
        早產，而有至坐月子中心休養之情，堪可認定。則原告
        至坐月子中心休養所支出之62,550 元 ，即難認屬係因
        被告之毆打行為所增加生活上之需要所為之支出，而不
        得請求被告賠償。
      (3)又原告白淑菀於本件案發當時已懷孕34週，縱未因被告
        之傷害行為而提早剖腹生產，屆時亦會因生產而須支出
        生產之醫療費用之情，乃事所當然。而分娩案件不需支
        付部分負擔，病患自付之醫療費用係視實際住院所發生
        項目而定，如健保不支付之預防保健、膳食費、病房費
        差額、血液、藥品、材料、掛號或證明書等，有上開高
        雄長庚醫院96年5 月18日之函文在卷可佐。原告白淑菀
        請求被告賠償生產住院期間之費用項目為一般材料費、
        病房費、入院處置費、證明書費及急診費之情，已如前
        述，而一般材料費、入院處置費、急診費乃原告白淑菀
        非因被告之行為而生產時亦須支出之費用，病房費部分
        ，原告白淑菀並未提出證據佐證此乃係因被告之行為所
        增加之支出，是原告白淑菀請求被告賠償一般材料費、
        病房費、入院處置費及急診費共13,220元部分，尚屬無
        據。另按診斷書費用，如係被害人為證明損害發生及其
        範圍所必要之費用，應納為損害之一部分，得請求加害
        人賠償（最高法院93年台上字第1159號判決參照），原
        告白淑菀係為證明遭被告傷害之範圍而請求醫院開立診
        斷證明書，有原告白淑菀提出之診斷證明書為證，此自
        係因被告之侵權行為所引起之損害，依上開說明，原告
        白淑菀請求被告賠償證明書費用400 元，即屬有據。
    2.看護費用部分：
      原告白淑菀主張其支出6 日看護費用12,000元部分，並未
      提出任何證據佐證。而經本院向高雄長庚醫院函詢原告白
      淑菀是否有由他人看護必要，該院函覆稱：因原告白淑菀
      施行剖腹產，住院期間與自然產比較，易因傷口疼痛需要
      他人協助，至於是否申請看護部分則視病患個人需求及是
      否有家人提供協助等語，有該院96年5 月18日（96）長庚
      院高字第641527號函附卷可稽。則依上開證據資料，尚難
      認原告白淑菀因被告之傷害行為早產而有委由他人看護照
      顧之必要，故原告請求被告賠償看護費用12,000元，尚屬
      無據。
    3.工作損失部分：
      原告白淑菀主張其因被告之行為致無法全勤，受有工作損
      失6,000 元一節，惟原告白淑菀請產假期間本即不得支領
      護理績效獎金，且此獎金之支領，未因緊急剖腹產而有所
      差異，至原告白淑菀之薪資及年終獎金，並未因其請產假
      而減少發放之情，有高雄長庚醫院96年5 月18日（96）長
      庚院高字第641527號函及96年6 月7 日（96）長庚院高字
      第653607號函附卷可稽，故原告白淑菀主張其受有工作損
      失云云，不足採信，其請求被告賠償工作損失6,000 元，
      洵屬無據。
    4.精神慰撫金部分：
      按精神慰撫金之酌定，除原告所受之傷害程度外，尚應審
      酌兩造之身分地位、學識經歷、財產狀況、痛苦程度等節
      以定之。查原告白淑菀係專科畢業，從事護士工作，93、
      94、95年度之所得收入分別為813,752 元、746,144 元、
      867,069 元，名下無其他財產；被告則為五專畢業，從事
      電腦相關工作，93、94、95年度之所得收入分別為152,59
      7 元、506,969 元、241,826 元，名下無其他財產等情，
      業經本院依職權調取本院95年度簡上字第549 號傷害刑事
      案件卷查核屬實，並有稅務電子閘門財產所得調件明細表
      在卷可稽，本院復斟酌原告白淑菀當時懷孕34週，遭被告
      毆打致胎盤早期剝離大量出血致須緊急剖腹生產，受有貧
      血之傷害，且因胎兒早產，出生時有呼吸窘迫、低血壓、
      代謝性酸中毒等合併症狀，需花費更多心力照顧，且易有
      日後發育是否遲緩之疑慮，精神上所受之痛苦至深且鉅等
      具體情狀，認原告白淑菀所得請求之精神慰撫金以40萬元
      為適當，逾此部分之請求不應准許。
    5.綜上，原告白淑菀所得請求之損害賠償金額為證明書費用
      400 元、精神慰撫金40萬元，合計400,400元。
  (二)原告丙○○部分：
    1.醫藥費部分：
      原告主張丙○○因早產致增加支出醫療費用22,848元，且
      須定期回診2 年，需支出醫療費用5 萬元一節，業據提出
      高雄長庚醫院醫療費用收據為證。經查：
      (1)原告丙○○此部分請求，係就其94年7 月31日起至同年
        9 月1 日止在高雄長庚醫院出生住院期間、自9 月1 日
        起至9 月6 日止轉至高雄長庚醫院之坐月子中心接受照
        顧期間及自95年1 月14日起至1 月18日止至高雄長庚醫
        院住院治療期間所需自付之醫療費用而為請求（即高雄
        長庚醫院96年5 月18日96長庚院高字第641527號函所檢
        送之醫療費用明細表有關自費金額部分），其中有關出
        生住院期間所請求給付之費用為4478元，在高雄長庚醫
        院之坐月子中心接受照顧部分所請求給付之費用6,050
        元，95年1 月14日至18日住院治療部分所請求之費用為
        12,320元等情，有原告所提出之醫療費用收據及上開高
        雄長庚醫院96年5 月18日之函文所檢送之醫療費用明細
        表附卷可稽。
      (2)惟分娩案件，病患不需支付部分負擔，故原告丙○○當
        次就醫不需支付部分負擔，至自付之醫療費用部分，則
        係視實際住院所發生項目而定，如健保不支付之預防保
        健、膳食費、病房費差額、血液、藥品、材料、掛號或
        證明書等，有上開高雄長庚醫院96年5 月18日及96年6
        月21日之函文在卷可佐。而原告丙○○請求被告賠償出
        生住院期間之費用項目為一般材料費、特殊處置費、入
        院處置費、證明書費及其他費之情，有上開高雄長庚醫
        院96年5 月18日所檢送之醫療費用明細表在卷可稽，則
        於原告丙○○並未提出證據佐證此乃係因被告之行為所
        增加之支出之情形下，原告丙○○請求被告賠償一般材
        料費、特殊處置費、入院處置費及其他費共4,278 元部
        分，尚屬無據。另原告丙○○係為證明遭被告傷害之範
        圍而請求醫院開立診斷證明書，有診斷證明書附於上開
        刑事案件卷為證，此自係因被告之侵權行為所引起之損
        害，依上開說明，原告丙○○請求被告賠償證明書費用
        200 元，即屬有據。
      (3)再原告丙○○係因病情穩定，符合出院標準，經主治醫
        師許可而於94年9 月1 日出院一節，有原告丙○○之病
        歷資料附卷可稽，足認原告丙○○自94年9 月1 日即可
        由家人照顧，無由特殊看護機構照料之必要。是原告董
        妤庭至坐月子中心接受照護所支出之6,050 元，即難認
        屬係因被告之行為早產所增加生活上之需要之支出，而
        不得請求被告賠償。又原告丙○○係因咳嗽而於95年1
        月14日至高雄長庚醫院住院治療，有原告丙○○之病歷
        資料附卷可稽，當時原告丙○○已將近6 個月大，距其
        94年9 月1 日出院時，亦已有5 個多月，且引起咳嗽之
        原因甚多，則於原告丙○○未舉證證明此乃早產所導致
        之情形下，原告丙○○請求被告賠償95年1 月14日至18
        日住院治療之費用12,320元，洵屬無據。
      (4)至原告丙○○主張因早產而需定期回診2 年，須支出醫
        療費用5 萬元一節。查，原告丙○○出生時為體重1,82
        0 公克，週數34週的早產兒，出生時有呼吸窘迫、低血
        壓、代謝性酸中毒等合併症狀，此類早產兒易有神經發
        育遲緩的問題，需追蹤至少到矯正年齡兩歲，以兩年每
        兩個月回診一次追蹤，約需12次的回診，原告丙○○目
        前矯正年齡一歲半，已回診9 次，發育生長情況良好和
        預估回診次數吻合，其目前固定回診發生之自費費用為
        掛號費50元，其他自付費用需視當次實際發生費用（如
        證明書、自費材料、自費藥品）而定，其由健保支付之
        健保醫療費用亦需以當次實際發生醫療項目為準，有高
        雄長庚醫院96年5 月18日（96）長庚院高字第641527號
        函附卷可稽，則原告丙○○因早產而需定期回診12次所
        必定會支出之醫療費用即為掛號費600 元。又依原告丙
        ○○之病歷資料所載，其定期回診時所支出之自費項目
        多屬疫苗注射，此乃原告丙○○本即須支出之醫療費用
        ，尚難認係因早產致增加之醫療支出，自不得請求被告
        賠償。
    2.購買抽痰機、噴霧器費用部分：
      原告丙○○主張其購買抽痰機、噴霧器支出1 萬元部分，
      並未提出任何證據加以佐證，是其此部分之請求，即屬無
      據。
    3.陸續回診之交通費部分：
      原告丙○○因早產而需定期回診12次一節，已如前述，是
      其請求回診所須支出之交通費，尚屬有據。又原告丙○○
      目前住在台南，業據原告白淑菀陳明在卷，本院審酌原告
      丙○○為未滿2 歲之嬰幼兒，至高雄長庚醫院回診時，利
      用自強號火車、計程車作為交通工具，尚屬必要。查，自
      台南市搭乘自強號火車至高雄市之來回車資為214 元，自
      高雄車站搭乘計程車至高雄長庚醫院之單程車資為190 元
      等情，有高雄市計程車客運商業同業公會96年5 月2 日高
      市計客字第51號函在卷可稽，則原告丙○○至高雄長庚醫
      院回診12次所須支出之交通費用即為7,128 元【計算式：
      （214 ＋190 ×2） ×12＝7,128 】，是原告請求被告給
      付交通費用7,128 元，為有理由，應予准許，逾此數額之
      請求，則屬無據。
    4.精神慰撫金部分：
      本院審酌原告丙○○為未滿2 歲之幼兒，並無任何收入及
      財產；被告則為五專畢業，從事電腦相關工作，93、94、
      95 年 度之所得收入分別為152,59 7元、506,969 元、
      241,826 元，名下無其他財產，及原告丙○○因被告之行
      為而提早出生，當時為34週之早產兒，且出生時有呼吸窘
      迫、低血壓、代謝性酸中毒等合併症狀，因易有神經發育
      遲緩問題，而須定期回診追蹤至少2 年，精神上受有相當
      之痛苦等一切情狀，認原告丙○○所得請求之精神慰撫金
      以10萬元為適當，逾此部分之請求不應准許。
    5.綜上，原告丙○○所得請求之損害賠償金額為證明書費20
      0 元、定期回診之醫藥費用600 元、交通費用7,128 元及
      精神慰撫金10萬元，合計107,928元。
  (三)原告乙○○部分：
    1.眼鏡損壞之損失部分：
      原告乙○○主張其所配戴之眼鏡遭被告拉扯斷裂，受有損
      失一節，業據提出遭損壞之眼鏡為證，為被告所不爭執，
      堪認屬實。查上開眼鏡乃原告於90年間以6,200 元購買一
      節，有原告提出之購買資料附卷可憑，本院審酌上開眼鏡
      購入時之價格、迄至遭損壞時原告乙○○已使用將近4 年
      、眼鏡之使用耗損程度等情狀，認上開眼鏡於遭毀損時應
      尚有1,000 元之價額。是原告乙○○請求被告賠償眼鏡損
      壞之損失於1,500 元範圍內為有理由，逾此範圍之請求，
      則屬無據。
    2.精神慰撫金部分：
      查原告乙○○係大學畢業，為主治醫師，93、94、95年度
      之所得收入分別為4,973,579 元、4,567,30 5元、118,42
      7 元，名下有房屋1 棟、土地14筆及投資3 筆，93、94年
      度之財產總額11,203,295元，95年度之財產總額則為11,1
      53,540元；被告則為五專畢業，從事電腦相關工作，93、
      94、95年度之所得收入分別為152,59 7元、506,969 元、
      241,826 元，名下無其他財產等情，業經本院依職權調取
      本院95年度簡上字第549 號傷害刑事案件卷查核屬實，並
      有稅務電子閘門財產所得調件明細表在卷可稽，本院復斟
      酌原告乙○○係因勸阻被告而遭毆打，受有臉部5 公分開
      放性傷口3 處之傷害，傷勢尚輕，精神上所受痛苦非鉅等
      一切情狀，認原告所得請求之精神慰撫金以3 萬元為適當
      ，逾此部分之請求不應准許。
    3.綜上，原告乙○○所得請求之損害賠償金額為眼鏡損壞之
      損失1,500 元、精神慰撫金3 萬元，合計31,500元。
六、綜上所述，原告確實因被告之毆打、拉扯行為，各受有如上
    之損害，從而，其等依侵權行為之法律關係，請求被告給付
    原告白淑菀、丙○○各400,400 元、107,928 元，及自刑事
    附帶民事起訴狀繕本送達之翌日即95年7 月8 日起至清償日
    止，按年利率5%計算之利息，請求被告給付原告乙○○31,5
    00元，及自刑事附帶民事起訴狀繕本送達之翌日即95年7 月
    7 日起至清償日止，按年利率5%計算之利息，為有理由，應
    予准許，其等逾此範圍之請求，即非有據，應予駁回。
七、原告陳明願供擔保，聲請宣告假執行，就其勝訴部分核無不
    合，爰分別酌定相當擔保金額准許之；至原告敗訴部分既經
    駁回，則其假執行之聲請即失所依據，應併予駁回。另被告
    陳明願供擔保聲請宣告免為假執行，核無不合，爰酌定相當
    擔保金額准許之。
八、結論：原告之訴為一部有理由，一部無理由，依民事訴訟法
    第385 條第1 項前段、第79條、第85條第1 項、第390 條第
    2 項、第392 條第2 項，判決如主文。
中　　華　　民　　國　　96　　年　　6 　　月　　29　　日
                  民事第二庭法　官　黃悅璇
正本係照原本作成。
如不服本判決，應於送達後20日內，向本院提出上訴狀並表明上
訴理由，如於本判決送達前提起上訴者，應於判決送達後10日內
補提上訴理由書（須附繕本）。
中　　華　　民　　國　　96　　年　　6 　　月　　29　　日
                            書記官　吳慕瑩
